臺灣桃園地方法院民事判決　　　　　　　93年度訴字第1649號
原　　　告　中華商業銀行股份有限公司
法定代理人　丙○○
訴訟代理人　丁○○
　　　　　　甲○○
被　　　告　乙○○
上列當事人間請求清償債務事件，於民國94年4 月21日言詞辯論
終結，本院判決如下：
    主  文
被告應給付原告新台幣壹佰伍拾捌萬肆仟陸佰零伍元，及自民國
九十二年三月五日起至清償日止按年息百分之八點三二五計算之
利息，暨自民國九十二年四月六日起至清償日止，逾期在六個月
以內者，按上開利率百分之十，逾期超過六個月以上者，按上開
利率百分之二十計算之違約金。
訴訟費用由被告負擔。
    事  實
壹、原告方面：
一、聲明：如主文第1 項所示。
二、陳述：
（一）訴外人陳乃玉於民國88年7 月2 日，邀同被告為連帶保證
      人，向原告借款新台幣（下同）2,850,000 元，借款期限
      自88年7 月2 日起至95年7 月2 日止，約定利率按原告基
      本放款利率減碼0.29％計算，並隨原告基本放款利率調整
      時，按調整後之年利率減碼計算（目前為8.325 ％），如
      有遲延還本或付息時，本金自到期日起，利息自付息日起
      ，逾期在6 個月以內者，另按上開利率百分之10，逾期超
      過6 個月以上者，另按上開利率百分之20計付違約金，且
      借款人如有任何一宗債務不依約清償本金或利息時，全部
      債務即視為到期。詎自92年3 月4 日起債務人即未依約繳
      付本息，依上開約定，全部債務視為到期，計尚有如主文
      所示之本金、利息及違約金，屢經催討，迄未獲償，爰依
      連帶保證之法律關係請求判決如主文第1 項所示。
（二）原告就本件借款債權並未對主債務人陳乃玉之財產聲請強
      制執行，而係就陳乃玉他筆借款債權聲請強制執行，該筆
      債權已不足受償，陳乃玉亦無其他財產可供執行。
三、證據：提出放款借據、放款客戶還款繳息查詢單、利率資料
    查詢、台灣台北地方法院債權憑證、台灣台北地方法院執行
    命令、台灣台北地方法院民事裁定暨確定證明書各1 件、強
    制執行聲請狀2 份為證（以上均影本）。
貳、被告方面：
一、聲明：原告之訴駁回。
二、陳述：伊為本件借款之連帶保證人，對欠款本金不爭執，但
    原告曾聲請法院強制執行主債務人之財產，主債務人尚有其
    他財產可供執行，原告應先就主債務人之財產強制執行，如
    有不足，才能向伊追討，且伊所有房屋已為原告假扣押，縱
    經執行亦不足以清償本件保證債務。
    理  由
一、原告原起訴請求被告應給付原告1,584,605 元及自92年3 月
    5 日起至清償日止按年息8.335 ％計算之利息，暨自92年4
    月6 日起至清償日止，逾期在6 個月以內者，按上開利率10
    ％，逾期超過6 個月以上者，按上開利率20％計算之違約金
    。嗣於審理中減縮聲明為被告應給付原告1,584,605 元及自
    92年3 月5 日起至清償日止按年息8.325 ％計算之利息，暨
    自92年4 月6 日起至清償日止，逾期在6 個月以內者，按上
    開利率之10％，逾期超過6 個月以上者，按上開利率20％計
    算之違約金，核與民事訴訟法第255 條第1 項第3 款之規定
    並無不合，應予准許。
二、原告主張訴外人陳乃玉於88年7 月2 日邀同被告為連帶保證
    人向原告借款2,850,000 元，借款期限自88年7 月2 日起至
    95年7 月2 日止，約定利率按原告基本放款利率減碼0.29％
    計算，並隨原告基本放款利率機動調整，目前為8.325 ％，
    借款人如有遲延還本或付息時，本金自到期日起，利息自付
    息日起，逾期在6 個月以內者，另按上開利率百分之10，逾
    期超過6 個月以上者，另按上開利率百分之20加計違約金，
    且如有任何一宗債務不依約清償本金或利息時，全部債務即
    視為到期。詎借款人自92年3 月4 日起即未依約繳付本息，
    依約全部債務即視為到期，計尚有如主文所示之本金、利息
    及違約金未獲清償等語。被告則以原告曾聲請法院強制執行
    主債務人陳乃玉之財產，主債務人尚有其他財產可供執行，
    原告應先就主債務人之財產強制執行，如有不足，才能向被
    告追討，且被告所有房屋已為原告假扣押，縱經執行亦不足
    以清償本件保證債務等語置辯。
三、本件原告主張之事實，業據提出與其所述相符之放款借據、
    放款客戶還款繳息查詢單、利率資料查詢、台灣台北地方法
    院債權憑證、台灣台北地方法院執行命令、台灣台北地方法
    院民事裁定暨確定證明書各1 件、強制執行聲請狀2 份為證
    。被告就其擔任系爭借款之連帶保證人及欠款金額一節亦不
    爭執，惟以前揭情詞置辯。惟查，按稱保證者，謂當事人約
    定，一方於他方之債務人不履行債務時，由其代負履行責任
    之契約。保證債務，除契約另有訂定外，包含主債務之利息
    、違約金、損害賠償及其他從屬於主債務之負擔。又數人負
    同一債務，明示對於債權人各負全部給付之責任者，為連帶
    債務；連帶債務之債權人，得對於債務人之全體，同時請求
    全部之給付，且連帶債務未全部履行前，全體債務人仍負連
    帶責任，民法第739 條、第740 條、第272 條第1 項、第27
    3 條分別定有明文。而保證債務之所謂連帶，係指保證人與
    主債務人負同一債務，對於債權人各負全部給付之責任者而
    言，此就民法第272 條第1 項規定連帶債務之文義參照觀之
    甚明。故連帶保證與普通保證不同，縱使無民法第746 條所
    揭之情形，亦不得主張同法第745 條關於檢索抗辯之權利（
    最高法院45年台上字第1426號判例意旨參照）。是被告辯稱
    原告未先就主債務人陳乃玉之財產強制執行而無效果前，其
    得拒絕清償云云，即無可採。又被告有無償債能力，乃原告
    之債權能否受滿足之問題，並不影響原告債權之行使，被告
    辯稱其所有房屋已為原告聲請假扣押，縱經執行亦不足以清
    償本件保證債務云云，亦難認有理。
四、從而，原告主張依連帶保證之法律關係，請求被告給付如主
    文第1 項所示之本金、利息暨違約金，洵屬有據，應予准許
    。
五，據上論結，原告之訴為有理由，依民事訴訟法第78條，判決
    如主文。
中　　華　　民　　國　　94　　年　　4 　　月　　28　　日
                  民事第一庭審判長法  官  郭琇玲
                                  法　官  潘進柳
                                  法  官　鍾淑慧
以上正本係照原本作成
如對本判決上訴，須於判決送達後20日內向本院提出上訴狀
中　　華　　民　　國　　94　　年　　4 　　月　　28　　日
                                  書記官　蔡佳玲
